【裁判字號】    90,簡,3865
【裁判日期】    900928
【裁判案由】    所得稅法
【裁判全文】
高雄高等行政法院簡易判決                          九十年度簡字第三八六五號
    原      告  時大貿易有限公司
    代  表  人  甲○○○
    被      告  財政部臺灣省南區國稅局
    代  表  人  乙○○  局長
右當事人間因所得稅法事件，原告不服財政部中華民國九十年五月十一日台財訴字第
○九○○○○七五四八號訴願決定，提起行政訴訟，本院判決如左：
    主  文
原告之訴駁回。
訴訟費用由原告負擔。
    理  由
一、緣原告於八十八年度內給付未達起扣點之薪資及租金合計新台幣（下同）五五二
    、三○○元，未依所得稅法第八十九條第三項規定，於次年即八十九年一月三十
    一日前向被告申報免扣繳憑單，經被告依同法第一百十一條第二項中段、罰金罰
    鍰提高標準條例第一條、第三條、財政部七十二年九月二十三日台財稅第三六七
    四九號函及稅務違章案件減免處罰標準第五條第二款規定，科處罰鍰三、七五○
    元，原告不服，申經復查結果，未獲變更，循序提起訴願，亦遭決定駁回，遂提
    起本件訴訟。
二、原告主張：原告母親於八十九年二月三日（農曆十二月二十八日）出殯，其於二
    月八日（農曆正月初四）年假後發現未申報免扣繳憑單即刻自動補報，係因母喪
    及年假關係乃延誤數日，並無漏稅行為。又被告依所得稅法第八十九條第三項規
    定，認應於次（八十九）年一月三十一日前申報免扣繳憑單；並於二月十日前將
    免扣繳憑單填發納稅義務人，惟一月三十一日前可能遇到週休二日及舊曆年，長
    達一個星期以上的假期，所以法意應係以二月十日前為期限，才不致奪取納稅義
    務人之權利等語，被告則以：原告八十八年度所給付之薪資及租金未達起扣點，
    依法應於八十九年一月三十一日前，向被告申報免扣繳憑單始為適法，其既未依
    限填報免扣繳憑單，已構成違章，其行為縱非故意，要難謂無過失，自應予處罰
    ，且被告以原告已自動補報免扣繳憑單，乃衡量其情節酌予減輕，按應處罰鍰七
    、五○○元減輕二分之一科處三、七五○元罰鍰，所為處分並無不合等語，資為
    抗辯。
三、按「公私機關、團體、學校、事業或執行業務者每年所給付依前條規定應扣繳稅
    款之所得，及第十四條第一項第十類之其他所得，因未達起扣點，或因不屬本法
    規定之扣繳範圍，而未經扣繳稅款者，應於每年一月底前，將受領人姓名、住址
    、國民身分證統一編號及全年給付金額等，依規定格式，列單申報主管稽徵機關
    ；並應於二月十日前，將免扣繳憑單填發納稅義務人。」「私人團體或事業，違
    反第八十九條第三項之規定，未依限填報或未據實申報或未依限填發免扣繳憑單
    者，處該團體或事業一千五百元之罰鍰，並通知限期補報或填發。」分別為所得
    稅法第八十九條第三項及第一百十一條第二項中段所明定。次按「依法律應處罰
    金、罰鍰者，就其原定數額得提高為二倍至十倍。」「依本條例規定提高罰金罰
    鍰之法律及其倍數，由主管院定之。」為罰金罰鍰提高標準條例第一條前段及第
    三條所明定。復按「稅法所定罰金罰鍰，業經行政院依『戡亂時期罰金罰鍰提高
    標準條例』（即現行罰金罰鍰提高標準條例）第一條前段及第三條規定，予以提
    高倍數，．．各項稅法所定罰金、罰鍰提高倍數如次：（一）『所得稅法．．．
    第一百十一條之罰鍰數額』．．．，均提高為五倍。」為財政部七十二年九月二
    十三日台財稅第三六七四九號函釋在案。又「依所得稅法第一百十一條第二項規
    定應處罰鍰案件，有下列情事之一者，減輕或免予處罰：二、私人團體、事業未
    依限填報或未據實申報或未依限填發免扣繳憑單，已自動補報或填發免扣繳憑單
    而不符前款規定，其給付總額在新臺幣七千五百元以下者，按給付總額之二分之
    一處罰；其給付總額逾新臺幣七千五百元者，按應處罰鍰減輕二分之一。」亦為
    稅務違章案件減免處罰標準第五條第二款所規定。
四、原告於八十八年度內給付陳孟崑君等五人薪資、租金合計五五二、三○○元，因
    未達起扣點，依所得稅法第八十九條第三項規定，應於次年即八十九年一月三十
    一日前向被告申報免扣繳憑單，惟原告未依限申報，而於八十九年年二月八日自
    動補報，此有各類所得扣繳暨免扣繳憑單申報書及承諾書附於原處分卷內可稽，
    違章事證明確，因其給付總額逾七千五百元，被告乃按應處罰鍰七、五○○元減
    輕二分之一科處三、七五○元罰鍰，揆諸前揭法條之規定，並無不合。原告雖以
    前揭情詞為爭執，惟查：（一）按「人民違反法律上之義務而應受行政罰之行為
    ，法律無特別規定時，雖不以出於故意為必要，仍須以過失為其責任條件。但應
    受行政罰之行為，僅須違反禁止規定或作為義務，而不以發生損害或危險為其要
    件者，推定為有過失，於行為人不能舉證證明自己無過失時，即應受處罰。」業
    經司法院釋字第二七五號解釋在案。本件原告為有限公司之法人組織，每年均應
    辦理所得稅之扣繳或免扣繳憑單，原告負責人家庭之因素並非必然影響公司業務
    之運作，尚有其公司專責人員可辦理此項所得稅扣繳或免扣繳之業務，則原告八
    十八年度之給付未達起扣點，既未能於法律規定之期限內申報免扣繳憑單，縱非
    故意亦難謂無過失，依上述司法院釋字第二七五號解釋之意旨，自應受罰，殊不
    得以其公司負責人辦理母親之喪事及適逢年假為由，而解免責任。（二）又所得
    稅法第八十九條第三項前段規定公私事業應於每年一月底前，向主管機關申報免
    扣繳憑單；同條項後段規定並應於二月十日前將免扣繳憑單填發納稅義務人。前
    者為向稽徵主管機關申報免扣繳之期限，後者為填發免扣繳憑單予納稅義務人之
    期限，二者規範之對象及期限均不同，不容混為一談，且該期限之規定核與是否
    適逢週休二日或年假無涉。原告主張依上開法條之法意，應以每年二月十日為申
    報期限云云，尚有誤解。則被告以原告已自動補報免扣繳憑單，乃衡量其情節酌
    予減輕，按應處罰鍰七、五○○元減輕二分之一科處三、七五○元罰鍰，其所為
    處分，洵無違誤。復查決定未准變更原處分，訴願決定予以維持，均無不合，原
    告起訴意旨求為撤銷，為無理由，應予駁回。並不經言詞辯論為之。
據上論結，本件原告之訴為有理由，依行政訴訟法第二百三十三條第一項、第二百三
十六條、第一百九十五條第一項後段、第九十八條第三項前段，判決如主文。
中      華      民      國    九十    年      九      月    二十八      日
                                高雄高等行政法院第一庭
                                                法  官  呂佳徵
右為正本係照原本作成。
如不服本判決，應於送達後二十日內，向本院提出上訴狀並表明上訴理由，如於本判
決宣示後送達前提起上訴者，應於判決送達後二十日內補提上訴理由書（須按他造當
事人人數附繕本）。
提起上訴應預繳送達用雙掛號郵票七份（每份三十四元）。
中      華      民      國    九十    年      九      月    二十八      日
                                            法院書記官  謝文輝
附註：
行政訴訟法第二百三十五條（第一項、第二項）：
對於適用簡易程序之裁判提起上訴或抗告，須經最高行政法院之許可。
前項許可，以訴訟事件所涉及之法律見解具有原則性者為限。


司法院資訊處製作；財團法人民間司法改革基金會備份。
